臺灣高雄地方法院民事判決　　　　　　　 99年度訴字第659號
原　　　告　賴秀鄉
訴訟代理人　許雅君
訴訟代理人　郭季榮律師
被　　　告　徐崇霖
被　　　告　亞集企業有限公司
法定代理人　吳鼎福
訴訟代理人　林華潭
上當事人間因過失致死案件，經原告提起刑事附帶民事訴訟，請
求損害賠償（98年度審交簡附民字第133號），由本院刑事庭裁
定移送民事庭，經本院於民國100年4月21日言詞辯論終結，判決
如下：
      主  文
被告應連帶給付原告新台幣壹拾捌萬玖仟捌佰伍拾玖元及自民國
九十八年六月二十三日起至清償日止按年息百分之五計算之利息
。
原告其餘之訴駁回。
訴訟費用由被告連帶負擔十分之三，餘由原告負擔。
本判決第一項於原告以新台幣陸萬元供擔保後，得假執行。但被
告亞集企業有限公司以新台幣壹拾捌萬玖仟捌佰伍拾玖元為原告
供擔保後，得免假執行。
原告其餘假執行之聲請駁回。
      事實及理由
一、被告徐崇霖經合法通知，未於言詞辯論期日到場，核無民事
    訴訟法第386條各款所列情形，爰依原告聲請，由其一造辯
    論而為判決。
二、原告於起訴狀繕本送達被告後，減縮訴之聲明為被告應連帶
    給付原告新台幣（下同）662,159元及自起訴狀繕本送達被
    告翌日起至清償日止，按年息百分之5計算利息，與民事訴
    訟法第255條第1項第3款、第7款及第2項之規定，核無不合
    ，應予准許。
三、原告起訴主張：被告徐崇霖為被告亞集企業有限公司（下稱
    亞集公司）之員工，其於民國（下同）97年8月5日11時5分
    許之上班時間，駕駛被告亞集公司所有車牌號碼6411-FB之
    載貨用小客車，停放在高雄市左營區○○○路238號前東向
    車道路旁卸貨，因酗酒之故，未盡駕駛人應盡之注意，貿然
    開啟車門，適有原告騎乘車牌號碼ZCR-939號機車行經該車
    駕駛座旁，因閃避不及撞擊車門而倒地，致原告受有頭部外
    傷合併腦膜外、腦膜下出血之傷害，被告所涉過失傷害犯行
    ，業經本院刑事庭以98年度審交簡字第2777號判決拘役58日
    ，如易科罰金，以1,000元折算一日確定。原告因此支出醫
    療費用新臺幣（下同）72,977元、看護費用60,000元、住院
    期間停車費用2,565元、雜項費用1,117元、不能工作之損失
    232,000元，又原告因本件車禍受傷，經歷與死神交戰之肉
    體與精神折磨，家庭生活失序，承受莫大壓力與煎熬，經常
    感到暈眩、頭痛及失眠，需要安眠藥才能入睡，體力大不如
    前，故請求慰撫金300, 000元，被告亞集公司為被告徐崇霖
    之雇用人，應負連帶賠償責任，爰依民法第184、188、193
    、195條規定，請求被告連帶賠償損害，並聲明：(一)被告應
    給付原告662,159元，及自起訴狀繕本送達翌日起至清償日
    止，按年息5%計算之利息。(二)願供擔保，請准宣告假執行。
四、被告徐崇霖未到庭，亦未提出書狀作何聲明或陳述。
五、被告亞集公司則以：對於被告徐崇霖為伊員工且有過失不爭
    執，對於原告有實際支出醫療費用72,977元、看護費用60,
    000元、停車費用2565元、均不爭執，但原告不能證明雜項
    費用之主張為有必要、亦不能證明其有工作之損失，且原告
    請求之慰撫金30萬元亦屬過高，應以2萬元為適當。此外，
    被告縱應負損害賠償責任，亦應扣除原告已領取之強制責任
    險理賠金等語，資為抗辯。並聲明：(一)原告之訴駁回。(二)如
    受不利判決，願供擔保請准宣告免為假執行。
六、下列事項為兩造所不爭執，堪信屬實：
    1.被告徐崇霖於前揭時地駕駛被告亞集公司所有車輛，因未
      盡駕駛人應盡之注意，貿然開啟車門，致原告閃避不及撞
      擊車門而倒地，受有頭部外傷合併腦膜外、腦膜下出血之
      傷害，並有道路交通事故現場圖、高雄醫學大學附設紀念
      醫院診斷證明書等可證（見警卷第8 至13頁，本院附民卷
      第5 、6 頁）。
    2.被告徐崇霖之刑事責任部分，經本院刑事庭審理後，依過
      失傷害罪，以98年度審交簡字第2777號判處拘役58日確定
      ，並有上開刑事判決書為證（見本院卷第4 、5 頁）。
    3.被告徐崇霖於本件車禍發生時，為被告亞集公司之員工。
    4.原告因本件車禍支出看護費用60,000元、醫療費用72,977
      元、停車費用2,565元，有看護費用收據及醫療收據為證
      （見附民卷第11至13頁、8-10頁）。
    5.原告已請領強制汽車責任保險金新台幣95，683元。
七、兩造爭執事項：
    1.原告是否得請求雜項費用？如可以，請求之金額為若干？
    2.原告請求不能工作損失232,000元，有無理由？
    3.原告請求慰撫金30萬元，是否過高？
八、本院之判斷：
（一）被告徐崇霖於97年8月5日上午11時許執行業務時，駕駛自
      用小客車停放路旁，於開啟車門之際，疏於注意行人、其
      他車輛，貿然開啟車門，致原告閃避不及撞擊車門而倒地
      ，受有頭部外傷合併腦膜外、腦膜下出血之傷害，足見原
      告之受傷與被告徐崇霖之過失行為間有相當因果關係，被
      告亞集企業有限公司為其僱用人，二人依民法第184條第1
      項前段及第188條之規定，應負侵權行為連帶損害賠償責
      任。
（二）原告因本件車禍支出看護費用60,000元、醫療費用72,977
      元、停車費用2,565元，合計135,542元，為被告亞集企業
      有限公司所不爭執，並有醫療費用收據、看護費用收據及
      停車費用收據在卷可查，堪信屬實。
（三）原告得否請求雜項費用？如可以，請求之金額無若干？
      經查，原告請求被告給付雜項費用1,117元部分，雖提出
      統一發票36張及估價單一紙為證，惟上開發票並未載明購
      買項目，另估價單所載之坐墊皮亦不能證明為因系爭車禍
      所生之生活上必要費用，故原告上開請求，為無理由，應
      予駁回。
（四）原告請求不能工作損失232,000元，有無理由？
      經查，原告主張其因系爭車禍，致出院後喪失工作能力，
      而其在系爭車禍發生前，幫兒子李德政照顧孫子女李宥庭
      、李宥蓁，每月由李德政給付褓母費用2萬元，若原告未
      受傷，自97年9月11日出院後，即可照顧該二人至98年8月
      底就讀幼稚園止，合計有97年9月12日起至98年8月底止共
      11 個月又18天之不能工作之損失232,000元（20000÷3×
      18）+（20000×11），被告應予賠償等語。惟，本院囑託
      高雄醫學大學附設中和紀念醫院鑑定原告出院後是否喪失
      工作能力，但原告無正當理由，拒絕鑑定，故原告無法證
      明其有喪失工作能力，其上開請求，為無理由，應予駁回
      。
（五）原告請求慰撫金30萬元，是否過高？
      按「不法侵害他人之身體、健康、名譽、自由、信用、隱
      私、貞操，或不法侵害其他人格法益而情節重大者，被害
      人雖非財產上之損害，亦得請求賠償相當之金額。」，
      民法第195條第1項前段定有明文，從而原告得依上開法律
      規定，請求被告賠償精神慰藉金。本院審酌原告不識字，
      自陳車禍前以褓姆為業、97年間有利息所得77,244元，資
      力中等，又受傷部位為腦部，屬人體重要器官，因車禍所
      致之痛苦殆可想見及被告亞集企業有限公司資本額300萬
      元，為中小型企業，資力中等、被告徐崇霖97年度薪資所
      得為522,720元，名下無不動產，為一般收入，有工作能
      力等一切情狀，認為原告向被告請求連帶賠償金神慰藉金
      15萬元尚屬適當，逾此部份之請求，為無理由，應予駁回
      。
（六）綜上所述，原告依民法第184條、第188條、第193條、第
      195條第1項前段之規定，得向被告請求連帶賠償285,542
      元（72,977+2,565+60,000+150,000），惟應扣除原告已
      受領之強制責任險理賠金95,683元後，原告向被告請求連
      帶給付189,859元及均自起訴狀繕本送達被告翌日起（98
      年6月23日）至清償日止，按年息百分之5計算之利息，核
      屬有據，應予准許。原告逾此部分之請求，為無理由，應
      予駁回。
（七）原告及被告亞集企業有限公司就原告勝訴均陳明願供擔保
      ，分別請求宣告假執行及免假執行，依法核無不合，爰分
      別酌定相當金額，分別准許之；另原告敗訴部分之假執行
      聲請，因失所附麗，為無理由，應予駁回。
九、被告徐崇霖雖未到庭，亦未提出書狀作何聲明或陳述，但因
    其與被告亞集企業有限公司為連帶債務人，亞集企業有限公
    司對原告所為雜項費用、不能工作損失及精神慰撫金等請求
    之抗辯，非專屬個人事項之抗辯，其抗辯效力及於被告徐崇
    霖，附此敘明。
十、結論：本件原告之訴，為一部有理由，一部無理由，並依民
    事訴訟法第385條第1項前段、第79條、第85條第2項、第390
    條第2項、第392條第2項，判決如主文。
中    華    民    國    100    年    4    月    29    日
                  民事鳳山分庭法  官  吳文婷
以上正本係照原本作成。
如不服本判決，應於送達後20日內，向本院提出上訴狀並表明上
訴理由，如於本判決宣示後送達前提起上訴者，應於判決送達後
10日內補提上訴理由書（須附繕本）。
中    華    民    國    100    年    4    月    29    日
                               書記官  梁瑜玲